【裁判字號】    97,上訴,1166
【裁判日期】    970610
【裁判案由】    違反毒品危害防制條例
【裁判全文】
臺灣高等法院臺中分院刑事判決        97年度上訴字第1166號
上  訴  人  臺灣臺中地方法院檢察署檢察官
被      告  乙○○
上列上訴人因被告違反毒品危害防制條例案件，不服臺灣臺中地
方法院96年度訴字第942號，中華民國97年3月18日第一審判決（
起訴案號：臺灣臺中地方法院檢察署96年度毒偵字第989號；移
送原審併辦案號：同署96年度毒偵字第1813號），提起上訴，本
院判決如下：
    主  文
原判決撤銷。
乙○○施用第一級毒品，累犯，處有期徒刑壹年，減為有期徒刑
陸月，如易科罰金，以新臺幣壹仟元折算壹日。扣案之第一級毒
品海洛因壹包（淨重零點零肆公克，空包裝重零點參肆公克），
沒收銷燬之。
    事  實
一、乙○○前因施用毒品案件，經依臺灣臺中地方法院九十一年
    度毒聲字第一二四一號裁定送勒戒處所觀察、勒戒後，認有
    繼續施用毒品之傾向，再依臺灣臺中地方法院九十一年度毒
    聲字第一四五三號裁定送強制戒治，於民國九十二年十二月
    三十一日日執行完畢，並由臺灣臺中地方法院檢察署檢察官
    以九十三年度戒毒偵字第四六號為不起訴處分確定。其仍不
    知警惕，又因施用毒品案件，於九十四年四月二十八日經臺
    灣彰化地方法院以九十三年度訴字第一七四四號判決處有期
    徒刑八月，於九十四年五月二十三日確定，甫於九十四年十
    二月八日執行完畢。詎乙○○仍不知悔改，於強制戒治執行
    完畢後五年內，復基於施用第一級毒品海洛因之犯意，於九
    十六年二月三日，在臺中市○○路友人住處，以針筒注射之
    方式，施用第一級毒品海洛因一次。嗣經警於九十六年二月
    三日十九時五十分，在臺中市○○路與博館東街口處查獲，
    並扣得第一級毒品海洛因一包（淨重○‧○四公克，空包裝
    重○．三四公克）。
二、案經臺中市警察局第二分局報告臺灣臺中地方法院檢察署檢
    察官偵查起訴。
    理  由
壹、程序部分
一、按除被告所犯為死刑、無期徒刑、最輕本刑為三年以上有期
    徒刑之罪或高等法院管轄第一審案件者外，於第一次審判期
    日前之準備程序進行中，被告先就被訴事實為有罪之陳述時
    ，審判長得告知被告簡式審判程序之旨，並聽取當事人、代
    理人、辯護人及輔佐人之意見後，裁定進行簡式審判程序，
    刑事訴訟法第二百七十三條之一第一項定有明文。本案被告
    乙○○所犯係死刑、無期徒刑、最輕本刑為三年以上有期徒
    刑以外之罪，其就被訴事實於原審為有罪之陳述，經法官告
    知簡式審判程序之旨，並聽取公訴人、被告之意見後，裁定
    行簡式審判程序，則其證據之調查，依同法第二百七十三條
    之二之規定，排除傳聞法則之限制。
二、次按，被告之自白非出於強暴、脅迫、利誘、詐欺、疲勞訊
    問、違法羈押或其他不正之方法，且與事實相符者，得為證
    據，刑事訴訟法第一百五十六條第一項定有明文。本案被告
    乙○○於原審審理中，均不爭執其自白具有任意性，於本院
    審理中未到庭以言詞或另具狀抗辦自白之非出於任意性，且
    衡諸本案扣得之物品，顯見其自白與事實相符，依上開規定
    ，被告之自白有證據能力。
貳、實體部分
一、被告於本院審理期日未到庭，惟上揭犯罪事實業據被告於原
    審審理時坦承不諱，且被告於九十六年二月三日十九時五十
    分許為警查獲後，經警採集尿液送驗結果，確呈可待因及嗎
    啡陽性反應一情，有臺中市警察局第二分局委託鑑驗代號與
    真實姓名對照表、應受尿液採驗人尿液檢體採集送驗紀錄表
    及中山醫學大學附設醫院檢驗科藥物檢測中心九十六年二月
    十五日第0000000號、第0000000號藥物檢測
    報告各一紙在卷可稽；而扣案之白粉一包（淨重○‧○四公
    克，空包裝重○．三四公克），經鑑定結果，含有第一級毒
    品海洛因成分一節，亦有法務部調查局九十六年三月十六日
    調科壹字第○九六二三○二二九九○號鑑定書一件附卷可證
    ，足見被告之自白與事實相符，而堪採信。此外，並有照片
    、查獲現場圖附卷可稽，被告施用第一級毒品之行為足堪認
    定。再按犯毒品危害防制條例第十條施用第一、二級毒品之
    罪者，檢察官應先聲請法院裁定將被告令送勒戒處所觀察、
    勒戒，經觀察、勒戒後，認無繼續施用毒品傾向者，應即釋
    放，並為不起訴之處分或不付審理之裁定；認有繼續施用毒
    品傾向者，應由檢察官裁定聲請法院裁定令入戒治處所施以
    強制戒治，且經觀察、勒戒或強制戒治執行完畢釋放後，五
    年內再犯第十條之罪，檢察官應依一般刑事訴訟程序予以起
    訴論罪科刑，此觀諸毒品危害防制條例第二十條第一項、第
    二項、第二十三條第二項前段規定自明。查被告前因施用毒
    品案件，經依臺灣臺中地方法院九十一年度毒聲字第一二四
    一號裁定送勒戒處所觀察、勒戒後，認有繼續施用毒品之傾
    向，再依臺灣臺中地方法院九十一年度毒聲字第一四五三號
    裁定送強制戒治，於九十二年十二月三十一日日執行完畢，
    並由臺灣臺中地方法院檢察署檢察官以九十三年度戒毒偵字
    第四六號為不起訴處分確定等情，有臺灣臺中地方法院檢察
    署刑案資料查註紀錄表及臺灣高等法院被告前案紀錄表各一
    份附卷可參。從而被告於前案強制戒治執行完畢後，五年內
    再犯施用第一級毒品罪，事證明確，應予依法論科。
二、查海洛因係毒品危害防制條例第二條第二項第一款所規定之
    第一級毒品。被告於前案強制戒治執行完畢，五年內再為如
    犯罪事實欄所載之施用第一級毒品海洛因之行為，核係犯同
    條例第十條第一項之施用第一級毒品罪。其施用前持後有毒
    品之行為，意在供己施用，故持有之低度行為，應為施用之
    高度行為所吸收，不另論罪。臺灣臺中地方法院檢察署九十
    六年度毒偵字第一八一三號案件移送原審併辦部分，與本案
    被告施用毒品之犯行，均係於九十六年二月三日採尿送驗結
    果呈可待因、嗎啡陽性反應，且被告供述僅曾於九十六年二
    月三日施用一次第一級毒品海洛因，故併辦部分與被告上開
    施用第一級毒品犯行屬同一行為，而為事實上一罪，原審自
    得一併審究，附此敘明。又被告曾因施用毒品案件，於九十
    四年四月二十八日經臺灣彰化地方法院以九十三年度訴字第
    一七四四號判決處有期徒刑八月，於九十四年五月二十三日
    確定，甫於九十四年十二月八日執行完畢一情，有臺灣高等
    法院被告前案紀錄表在卷可考，其於有期徒刑執行完畢後，
    五年以內再故意犯本件有期徒刑以上之罪，為累犯，應依刑
    法第四十七條第一項之規定加重其刑。原審認被告罪證明確
    ，而予論罪科刑，固非無見，惟按中華民國九十六年罪犯減
    刑條例第二條第一項規定「犯罪在中華民國九十六年四月二
    十四日以前者，除本條例另有規定外，依下列規定減刑：．
    ．三、有期徒刑、拘役或罰金，減其刑期或金額二分之一。
    」，原審就本件被告之犯行判處有期徒刑一年，依上開規定
    ，應減刑為有期徒刑六月，然原審則減刑為五月又十五日，
    與上開規定不符，其判決違背法令。檢察官上訴意旨亦執此
    指摘原判決不當，其上訴非無理由，自應由本院將原判決予
    以撤銷改判。爰審酌被告前因施用毒品犯行曾經觀察勒戒及
    強制戒治，竟又再施用毒品不輟，無視於毒品對於自身健康
    之戕害及國家對於杜絕毒品犯罪之禁令，再犯本件施用第一
    級毒品之犯行，惡性非輕，惟其本件僅施用一次第一級毒品
    海洛因，且事後坦承犯行，再本於施用毒品犯罪之人，亦為
    「病人」之考量等一切情狀，量處有期徒刑一年，並依據中
    華民國九十六年罪犯減刑條例之規定，減其刑期二分之一為
    有期徒刑六月，並諭知易科罰金之標準，以示懲儆。至扣案
    之白粉一包經送鑑定結果，確係第一級毒品海洛因，有前開
    鑑定書一份在卷足憑，為毒品危害防制條例第二條第二項第
    一款所指之第一級毒品，爰依同條例第十八條第一項前段規
    定，不問屬於犯人與否，宣告沒收銷燬之。
三、公訴意旨另以：被告自九十五年十一月間某日起至九十六年
    二月三日被查獲時前（即扣除前揭經論罪科刑之部分）止，
    亦有多次施用第一級毒品海洛因之犯行，而認此部分與前開
    有罪科刑之施用第一級毒品海洛因部分，有包括一罪之集合
    犯關係，因認被告此部分行為亦涉犯毒品危害防制條例第十
    條第一項之施用第一級毒品罪嫌等語。惟查：
（一）按犯罪事實應依證據認定之，無證據不得認定其犯罪事實
      ，又不能證明被告犯罪者應諭知無罪之判決，刑事訴訟法
      第一百五十四條第二項及第三百零一條第一項分別定有明
      文。又刑事訴訟法上所謂認定事實之證據，係指足以認定
      被告確有犯罪行為之積極證據而言，該項證據自須適合於
      被告犯罪事實之認定，始得採為斷罪資料；且事實之認定
      應憑證據，如未發現相當證據，或證據不足以證明，自不
      能以推測或擬制之方法，以為裁判之依據；次按認定不利
      於被告之事實，須依積極證據，茍積極之證據本身存有瑕
      疵而不足為不利於被告事實之認定，即應為有利於被告之
      認定，更不必有何有利之證據，而此用以證明犯罪事實之
      證據，猶須於通常一般人均不至於有所懷疑，堪予確信其
      已臻真實者，始得據以為有罪之認定，倘其證明尚未達到
      此一程度，而有合理性之懷疑存在，致使無從為有罪之確
      信時，即應為無罪之判決（最高法院八十二年度臺上字第
      一六三號判決、同院七十六年度臺上字第四九八六號、三
      十年度上字第八一六號及最高法院二十九年上字第三一○
      五號、四十年臺上字第八六號亦分別著有判例可資參照）
      。
（二）公訴人認被告涉有上開施用第一級毒品海洛因犯行，無非
      係以被告於警詢、偵查中之自白及被告施用毒品之犯行，
      本質上具有反覆、延續施行之特徵等情為其論據。訊據被
      告固曾於警詢中供承：施用第一級毒品海洛因之時間，第
      一次在九十五年十一月中旬，最後一次是九十六年二月二
      日十四時許云云；於偵查中供承：有自九十五年十一月間
      某日起，至九十六年二月三日止，有施用第一級毒品云云
      ；然其於原審九十六年七月三日訊問時則供稱：自九十六
      年一月起至九十六年二月三日，有施用第一級毒品海洛因
      云云；嗣於九十七年三月四日原審準備程序中則供述：僅
      於九十六年二月三日施用第一級毒品海洛因一次等語。是
      其不僅供述施用毒品之時間不一，而施用之次數、頻率亦
      無從認定，自難僅憑被告前後不一之自白，即認定被告除
      前揭論罪科刑之施用第一級毒品海洛因之外，尚有其他施
      用第一級毒品海洛因之行為。
（三）再按九十四年二月二日修正公布之刑法，業於九十五年七
      月一日施行，新刑法已將第五十六條連續犯之規定刪除，
      是原屬於複數行為之連續犯，即應以數罪之關係處理，而
      不能恣意的將原本數罪之結構，以接續犯或包括一罪等關
      係來涵蓋，否則將造成依修正前規定應加重其刑之犯罪，
      變成單一犯罪，亦不得加重其刑，此不僅使連續犯因不當
      圖利行為人而廢除之立法原意盡失，圖利行為人更勝以往
      。而施用毒品案件，雖有長時間反覆施用，然仍有偶一施
      用之情形，且有無成癮性，更因個人體質而異，尚不能一
      概認定施用毒品者均具有成癮性，而論以集合犯，且歷來
      實務均係以施用毒品之次數，以認定屬行為之單複數，在
      複數行為時再審酌其施用之時間等客觀情狀，以決定依連
      續犯或數罪處斷。於刑法刪除連續犯之規定後，施用毒品
      罪之本質並未變更，依前揭說明，自應回歸數罪併罰處理
      ，方符合法理。是公訴意旨認被告自九十五年十一月間某
      日起，至九十六年二月三日止（扣除前揭經論罪科刑之部
      分）多次施用第一級毒品之行為，具有成癮性，惟並未舉
      證證明之，自難以集合犯論以一罪，合先敘明。
（四）復按，刑事訴訟法第一百五十六條第二項規定，被告雖經
      自白，仍應調查其他必要之證據，以察其是否與事實相符
      。立法目的乃欲以補強證據擔保自白之真實性；亦即以補
      強證據之存在，藉之限制自白在證據上之價值。而所謂補
      強證據，則指除該自白本身外，其他足資以證明自白之犯
      罪事實確具有相當程度真實性之證據而言。雖其所補強者
      ，非以事實之全部為必要，但亦須因補強證據與自白之相
      互利用，而足使犯罪事實獲得確信者，始足當之，最高法
      院著有七十四年臺覆字第一○號判例可資參照。被告固於
      警詢、偵查及原審中自白尚有其餘施用第一級毒品海洛因
      之犯行，然除前揭經論罪科刑之九十六年二月三日，施用
      第一級毒品海洛因一次之犯行外，其餘犯行，遍觀全案卷
      證，並無其他補強證據足以證明被告之上開自白與事實相
      符。況施用第一級毒品海洛因後，二十四小時內經由尿液
      排出之量可達使用劑量百分八十，且其於尿液中排出之最
      長時限，受施用劑量及頻率、施用方式、飲水量之多寡、
      個人體質及其代謝情況等因素影響，因個案而異，一般可
      檢出之最長時間為服用後二至四天等情，有行政院衛生署
      管制藥品管理局九十年五月四日管檢字第九三九○二號、
      九十二年十二月二日管檢字第○九二○○○九九九○號函
      可參。是上開濫用藥物檢驗報告，亦僅能作為被告有於九
      十六年二月三日，施用第一級毒品海洛因一次之適合證明
      ，而無法證明被告尚有其餘施用第一級毒品海洛因之犯行
      ，尚不足以證明被告有反覆、接連施用第一級毒品海洛因
      之成癮性行為。故被告自九十五年十一月間某日起至九十
      六年二月三日止（扣除前揭經論罪科刑之部分），亦涉有
      施用第一級毒品海洛因之罪嫌既屬不能證明，惟公訴意旨
      認被告此部分行為與前揭論罪科刑之施用第一級毒品罪間
      有集合犯之實質上一罪關係，爰不另為無罪之諭知。
四、被告經合法傳喚，無正當理由不到庭，爰不待其陳述逕行判
    決。
據上論斷，應依刑事訴訟法第三百七十一條、第三百六十九條第
一項前段、第三百六十四條、第二百九十九條第一項前段，毒品
危害防制條例第十條第一項、第十八條第一項前段，刑法第十一
條、第四十七條第一項、第四十一條第一項前段，中華民國九十
六年罪犯減刑條例第二條第一項第三款、第七條、第九條，判決
如主文。
本案經檢察官甲○○到庭執行職務。
中    華    民    國    97    年    6    月    10    日
            刑事第七庭    審判長法  官  林  榮  龍
                                法  官  江  錫  麟
                                法  官  張  惠  立
上列正本證明與原本無異。
如不服本判決應於收受送達後十日內向本院提出上訴書狀，其未
敘述上訴之理由者並得於提起上訴後十日內向本院補提理由書 (
均須按他造當事人之人數附繕本)。
                                書記官  林  育  德
中    華    民    國    97    年    6    月    11    日
附錄：本案論罪科刑法條全文
毒品危害防制條例第10條第1項
施用第一級毒品者，處 6 月以上 5 年以下有期徒刑。


司法院資訊處製作；財團法人民間司法改革基金會備份。
